【裁判字號】    94,交附民,167
【裁判日期】    950410
【裁判案由】    請求損害賠償
【裁判全文】
臺灣屏東地方法院刑事附帶民事判決       94年度交附民字第167號
原      告  乙○○
            丙○○
被      告  甲○○
上列當事人間請求侵權行為損害賠償事件，本院於民國95年3 月
27日言詞辯論終結，判決如后：
    主    文
被告應給付原告丙○○新臺幣伍萬零貳拾玖元，給付原告乙○○
新臺幣萬仟陸佰零肆元，並均自民國九十五年一月三日起，
至清償日止，按週年利率百分之五計算之利息。
訴訟費用由被告負擔。
本判決第一項得假執行。
    事實及理由
一、原告主張：被告於民國93年12月11日下午5 時15分許，駕駛
    車牌號碼XVV-941 號重型機車，由南往北沿屏東縣林邊鄉○○村○○路，即省道臺17線公路北向車道，行經263.5 公里
    處附近時，見其行駛之外側車道前方已有不詳車號大貨車與
    原告丙○○駕駛之車號PDP-101 號重型機車併行，仍貿然切
    入兩車間進行超車，旋不慎與左側大貨車車身發生擦撞，失
    控向右倒撞於原告丙○○所駕機車車前而倒地滑行，致原告
    丙○○亦因而失控倒地，受有頭部外傷合併急性蛛網膜下出
    血及兩側創傷性出血、右鎖骨及第二肋骨骨折、右腳踝挫傷
    、兩腳多處擦傷等傷害，其附載之原告乙○○則受有右側髖
    關節挫傷、兩側膝擦傷、右足撕裂傷等傷害，爰依侵權行為
    法律關係請求被告賠償原告丙○○所受相當於醫療費用、救
    護車費及機車修復費，新臺幣（下同）30,029元，原告乙○○所受相當於醫療費用13,604元之損害，及原告2 人所受相
    當於各20,000元精神慰撫金之非財產上損害，並均自95年1
    月3 日即起訴狀繕本送達翌日起至清償日止，按週年利率百
    分之5 計算之利息而提起本訴。聲明：如主文第1 項所示。
二、被告答辯：本件事發前原告丙○○駕駛機車行駛在被告座車
    正右邊，兩車併行，至肇事地點時，因1 輛卡車中間車身擦
    撞被告座車左側後視鏡，致被告失控往右滑倒，並形成本件
    刑案卷附照片所示刮地痕，再來被告就聽到剎車聲，上開照
    片所示刮地痕旁邊剎車痕即為該大貨車所遺留，被告起來後
    那輛貨車已經開走，本件係原告從後面追撞被告，造成被告
    之傷害，事故發生並非因被告之過失所致云云。聲明：駁回
    原告之訴。
三、兩造協議不爭執事項：
  (一)卷附道路交通事故調查報告表(一)(二)表、現場圖、診斷證明書
    、醫療費用單據、修車費用單據為真正。
  (二)兩造於起訴書所載時地發生事故並因而受傷之事實。
四、兩造協議之爭點：
  (一)被告就本件事故之發生有無過失?
  (二)如被告就本件事故發生應負過失責任，原告所得請求之金額
    若干？
五、本院之判斷：
    按因故意或過失，不法侵害他人之權利者，負損害賠償責任
    ；不法侵害他人之身體、健康、名譽、自由、信用、隱私、
    貞操，或不法侵害其他人格法益而情節重大者，被害人雖非
    財產上之損害，亦得請求賠償相當之金額。其名譽被侵害者
    ，並得請求回復名譽之適當處分，民法第184 條第1 項前段
    、第195 條第1 項定有明文。本件原告主張兩造座車於前揭
    時地發生事故，原告丙○○、乙○○並因受有如卷附診斷證
    明書所示傷害，各人支出醫療等費用依序為30,029元、13,6
    04元之事實，業據提出診斷書、醫療費用單據，並有本件刑
    案卷附道路交通事故調查報告表、現場照片在卷可稽，復為
    被告所不爭執，應認為真實。茲僅就兩造爭執之事項析論如
    后：
  (一)被告就本件事故之發生有無過失?
    原告主張本件事故發生前，原告丙○○、乙○○共乘之機車
    原與不詳車號大貨車併行於上開現場路段北向外側車道，旋
    因被告駕駛機車自後方切入兩車間進行超車，不慎擦撞行駛
    在其內側之大貨車車身中段而向右倒撞在原告丙○○所騎機
    車車前等情，業據提出刑案卷附道路交通事故調查報告(一)、
    (二)表、現場圖、現場照片等物為證。被告雖執前詞辯解，惟
    查：
  1.依前開卷附道路交通事故現場圖、現場照片所示，本件事發
    地點位在屏東縣林邊鄉省道臺17線公路263.5 公里附近，雙
    向各有2 線車道路段，北上內、外側車道各寬3.5 公尺、4.
    8 公尺，事發後現場北向外側車道中央（距路面邊線約2.4
    公尺）有明顯且據被告前開供稱為其機車倒地滑行形成之刮
    地痕一道，自該道路236.5 公里標示前約17.2公尺處起，向
    北漸偏外側延伸約12.8公尺，被告所駕重型機車略在該痕跡
    末端後方近路邊並已經扶起，原告丙○○騎用之輕型機車則
    倒在236.5 公里標示牌前約2.1 公尺之北向內、外側車道分
    隔線上。
  2.被告雖辯稱呈現於該現場上開刮地痕內側約40公分處之長剎
    車痕1 道為其所稱自後方超越並擦撞其機車左側照後鏡之大
    貨車所遺留，然姑不論依卷附照片所示，該剎車痕之寬度約
    僅10公分左右，與一般大貨車使用車輪所能形成者迥異，其
    分佈僅就照片中所見有限之範圍即長達數10公尺，起點位置
    受限於照片篇幅所及，至少在上開刮地痕起點前方3 公尺以
    上。質言之，以其剎車痕起點之位置，顯與被告甲○○所辯
    ，在所騎機車倒地（開始形成刮地痕）後始聽見剎車聲之情
    節大相逕庭。遑論本件苟如被告所言，事發前原告丙○○、
    乙○○共乘之機車係在其正右方與之併行，依一般機車照後
    鏡設置方式及位置，其後方駛來車輛既僅擦撞左側照後鏡之
    受力情形，除造成該車行進方向往右偏移傾倒外，猶不致對
    機車向前運動之動能作功，自無造成被告甲○○所騎機車瞬
    間向前衝出、超越並倒撞於原併行鄰車車前之理。矧依被告
    所言，本件事發果因上開不詳車號大貨車突然偏向，並以車
    身中段而非車頭擦撞其機車，依常理該大貨車車頭偏向情形
    自更甚於中段而深入被告車前動線。茲以現場為車流頻繁、
    車行迅速之省道路段，危險甚高，被告、原告丙○○、乙○○等人與其他用路人均偶然行經，既無深仇大恨，應無無端
    以此大動作偏向干擾、威脅被告行車之必要。縱或有之，其
    動作之大，猶無不為外側併行中機車駕駛人即原告丙○○發
    現之理，凡此足徵被告前揭辯詞均與事理不符，不足採信，
    原告主張與現存跡證互核相符，堪信為真。被告前揭時地因
    未注意評估車前可供安全併行之間隔，自後方貿然切入行進
    中兩車間隙進行超車時，不慎失控擦撞肇事等情，堪予認定
    。
  3.按汽車行駛時，駕駛人應注意車前狀況及兩車併行之間隔，
    並隨時採取必要之安全措施，道路交通安全規則第94條第3
    項定有明文，此為被告前揭時地身為機車駕駛人所應知悉並
    注意者，而依當時情形為晴天傍晚、有自然光線、視距良好
    ，現場為柏油鋪設、雙向各有2 線道之省道路段，路面無缺
    陷、無障礙，又無其他不能注意之情形，竟疏未注意，貿然
    駛入前方兩車間間隔中進行超車，終因空間過狹，不慎擦撞
    鄰車而失控肇事，是其行為就本件事故之發生顯有過失。又
    原告丙○○、乙○○係因本件事故而受有前揭傷害，已如前
    述，是被告之過失行為與原告丙○○、乙○○等受傷之結果
    間，顯有相當因果關係，原告主張被告就本件事故之發生有
    過失，應對原告等負侵權行為損害賠償責任，即屬有據。
  (二)如被告就本件事故發生應負過失責任，原告所得請求之金額
    若干？
    原告因本件事故受傷，並因所有之機車損壞而受有上開醫療
    及修復費用之損害，既為兩造所不爭執，應認為真實。又原
    告因系爭事故各受有前開程度之傷害，茲考量原告因本件事
    故所受痛苦之程度，並斟酌兩造之身分、地位、教育程度、
    經濟能力，被告於事發時並為替代役男等，認為本件原告所
    得請求之精神慰撫金以各20,000元為適當。
六、從而，本件原告依侵權行為之法律關係，請求被告給付原告
    丙○○50,029元，給付原告乙○○33,604元，並均自95年1
    月3 日，即起訴狀繕本送達翌日起，至清償日止，按週年利
    率百分之5 計算之法定遲延利息，為有理由，應予准許。
七、本件判決所命給付之金額未逾50萬元，應依職權宣告假執行
    。
八、據上論結，原告之訴為有理由，依民事訴訟法第78條、第85
    條第1 項前段、第389 條第1 項第5 款，判決如主文。
中    華    民    國    95    年    4     月    10    日
                  刑事第二庭  審判長法  官  羅森德
                                    法  官  陳海寧
                                    法  官  陳松檀
上為正本係照原本作成。
如不服本判決，應於收受送達後20日內向本院提出上訴書狀，其
未表明上訴理由者，應於提出上訴後20日內向本院補提理由書狀
。
中    華    民    國    95    年    4     月    10    日
                                    書記官  林祥玉


司法院資訊處製作；財團法人民間司法改革基金會備份。
